臺灣臺南地方法院民事裁定
111年度監宣字第421號
聲  請  人  林水源
上列聲請人聲請監護宣告事件，本院裁定如下：
    主      文
宣告林雅文（女，民國00年00月00日生，身分證統一編號：Z000
000000號）為受輔助宣告之人。
選定聲請人林水源（民國00年00月00日生，身分證統一編號：Z0
00000000號）為受輔助宣告人林雅文之輔助人。
聲請費用由受輔助宣告之人林雅文負擔。
    理      由
一、按對於因精神障礙或其他心智缺陷，致其為意思表示或受意
    思表示，或辨識其意思表示效果之能力，顯有不足者，法院
    得因本人、配偶、四親等內之親屬、最近一年有同居事實之
    其他親屬、檢察官、主管機關或社會福利機構之聲請，為輔
    助之宣告，民法第15條之1第1項定有明文。次按法院對於監
    護宣告之聲請，認為未達應受監護宣告之程度，而有輔助宣
    告之原因者，得依聲請或依職權以裁定為輔助之宣告，家事
    事件法第174條亦定有明文。再按受輔助宣告之人應置輔助
    人。法院為輔護之宣告時，應依職權就配偶、四親等內之親
    屬、最近1年有同居事實之其他親屬、主管機關、社會福利
    機構或其他適當之人選定1人或數人為輔助人。民法第1113
    條之1準用同法第1111條定有明文。
二、本件聲請意旨略以：聲請人之長女林雅文於民國109年3月25
    日因智能不足，不能為意思表示或受意思表示，或不能辨識
    其意思表示之效果，爰聲請對林雅文為監護宣告，並請求選
    任聲請人為林雅文之監護人，及指定聲請人之外孫女楊治萍
    為會同開具財產清冊之人等語。
三、經查：
（一）聲請人主張其為林雅文之父親之事實，有聲請人所提戶籍
      謄本在卷可稽，則揆諸上開規定，聲請人為本件監護宣告
      之聲請人資格，於法尚無不合。
（二）又聲請人主張林雅文智能不足一節，固據其提出中華民國
      身心障礙證明影本為證，惟經鑑定人即財團法人臺灣省私
      立臺南仁愛之家附設仁馨醫院施仁雄醫師鑑定結果，略以
      ：「一般醫學檢查：個案（即林雅文）表情顯露侷限；可
      進行一般生活對話的理解和表達，但無法掌握複雜語意的
      推理或說明。可獨立行走，日常生活自理，如吃飯、洗澡
      、換衣和大小便等，可獨自完成；但複雜經濟、社會性等
      活動皆無法自行處理。精神檢查方面：個案國中肄業；工
      作內容需反覆教導和提醒。日常生活事宜可獨立執行；但
      在判斷社會性或複雜經濟活動時多有困難，因無法正確理
      解或推論他人意圖、清楚瞭解合約內容（因閱讀和識字的
      困難）而做出不利於己的決定。本次在魏氏成人智力量表
      的全量表智商為52，整體認知功能屬中度智能不足範圍。
      由分測驗顯示個案在抽象思考能力、整理歸納能力、判斷
      力、注意力、算術能力（無法計算2位數借位、乘除）、
      理解生活情境及評估其意涵的能力方面皆有所不足。綜合
      行為觀察與會談內容，推論個案為中度智能障礙。整體社
      會功能、社交互動技巧與判斷力、複雜情境之財務及社會
      判斷能力，易受到自身理解和表達能力限制而有所不足，
      致其為意思表示或受意思表示、或辨識意思表示效果之能
      力，顯有不足，建議為輔助宣告」等語（見卷附財團法人
      臺灣省私立臺南仁愛之家附設仁馨醫院鑑定報告），堪認
      林雅文非完全不能為意思表示或受意思表示，亦非完全不
      能辨識其意思表示之效果，未達應受監護宣告之程度，是
      聲請人聲請監護宣告，尚屬有間，惟林雅文為意思表示或
      受意思表示，或辨識其意思表示效果之能力，既顯有不足
      ，經兩造到庭陳述意見後，爰為輔助之宣告（見本院卷第
      37頁）。
（三）再查，聲請人主張受輔助宣告人林雅文未婚、無子女，父
      親即聲請人、母親已歿等情，業據其提出親屬系統表、戶
      籍謄本為證，堪可採信；本院審酌聲請人為受輔助宣告人
      林雅文之父親，並有意願擔任受輔助宣告人林雅文之輔助
      人，是認由聲請人擔任林雅文之輔助人，符合受輔助宣告
      人之最佳利益，爰選定聲請人為林雅文之輔助人。
　四、依家事事件法第177條第2項、第164條第2項，裁定如主文
      。
中　　華　　民　　國　　111 　年　　9 　　月　　6 　　日
                   家事法庭法　官　許嘉容
以上正本係照原本作成。　　　　　　　　　
如不服本裁定，應於送達後10日內向本院提出抗告狀，並繳納抗
告費新臺幣1,000元。
中　　華　　民　　國　　111 　年　　9 　　月　　6 　　日
                            書記官  李雅涵